臺灣臺南地方法院民事判決
111年度訴字第59號
原      告  好丰采建設有限公司

法定代理人  殷孝可  
訴訟代理人  殷家康  

被      告  東錡建設有限公司

法定代理人  黃俊仁  
訴訟代理人  陳文彬律師
上列當事人間請求交付合夥帳冊事件，本院於民國111年11月28
日辯論終結，判決如下：
    主      文
原告之訴駁回。
訴訟費用新臺幣17,335元由原告負擔。
    事實及理由
一、原告起訴主張：
  ㈠兩造前於民國106年11月29日，就坐落臺南市○○區○○段0000地
    號土地上之「南科好風采」建築案場（下稱系爭建案）成立
    合夥契約，約定由原告負責系爭建案之監造、工程發包、廣
    告、銷售、管理等事務，被告負責系爭建案之投資及興建，
    並約定系爭建案之總資本額新臺幣（下同）5,000萬元，由
    兩造各負擔50％（即各負擔2,500萬元），待系爭建案銷售完
    畢後，扣除相關營運費用、稅金，就所得利潤由雙方各分得
    50％，並簽訂合夥契約書（下稱系爭合夥契約）。嗣因原告
    公司資金周轉困難，兩造遂口頭約定，改由被告負擔系爭合
    夥契約之全部出資，原告公司僅占25％之乾股（獲利可分配2
    5％、虧損則不必負擔），原告公司並繼續負責系爭建案之後
    續銷售事宜。
  ㈡詎系爭建案全數銷售完畢後，被告竟表示因實際獲利僅有1,8
    00萬元，依約原告只能分配到450萬元，扣除訴外人即原告
    公司負責人之父親殷家康前積欠被告之債務後，殷家康尚欠
    被告500萬元。惟被告於上開合夥事業中自行保留之A1、A2
    二棟店面市值至少4,000萬元，被告不應只用2,500萬元即抵
    銷其支出而據為己有；另被告亦未給付原告於上開店面之廣
    告包銷傭金240萬元、兩造前委託訴外人即殷家康胞妹殷家
    誼代銷房屋傭金180萬元。從而，因兩造間系爭合夥關係中
    存有上開爭議，原告自得依民法第671條、第675條之規定，
    請求被告交付自106年11月29日迄今之「資產負債表」、「
    綜合損益表」、「現金流量表」、「權益變動表」供原告查
    驗。
  ㈢並聲明：被告應將自106年11月29日迄今之「資產負債表」、
    「綜合損益表」、「現金流量表」、「權益變動表」，供原
    告查驗。
二、被告則以：
　㈠兩造固曾於106年11月29日簽訂系爭合夥契約書，約定系爭建
    案投資款總價5,000元，由雙方各負擔2,500萬，然原告並未
    依約於簽約後1個月內將上開投資款匯入指定專戶，且於系
    爭建案開始前，即向被告表示因其資金周轉不靈，無力繳納
    任何投資款而無法繼續投資系爭建案，兩造旋於107年1月3
    日在被告公司處即嘉義市○○路000號1樓，由殷家康將系爭合
    夥契約書正本交予被告之方式，合意終止系爭合夥契約，亦
    無另約定以由原告公司占25％乾股方式變更系爭合夥契約。
    另被告雖將系爭建案之廣告、銷售事宜，委託由殷家康所經
    營之一德建設有限公司（下稱一德公司）處理，然上開委託
    銷售事宜均與原告無關。兩造間系爭合夥契約既已於系爭建
    案開始前即合意終止，今原告依合夥之法律關係，請求被告
    提供系爭建案相關帳冊供其查驗，並無理由。
　㈡並聲明：原告之訴駁回。
三、本院得心證之理由：
  ㈠按當事人主張有利於己之事實者，就其事實有舉證之責任，
    民事訴訟法第277條本文定有明文。民事訴訟如係由原告主
    張權利者，應先由原告負舉證之責，若原告先不能舉證，以
    證實自己主張之事實為真實，則被告就其抗辯事實即令不能
    舉證，或其所舉證據尚有疵累，亦應駁回原告之請求。本件
    原告主張前與被告就系爭建案簽訂系爭合夥契約，嗣因原告
    無力繳納出資款2,500萬元，兩造遂合意由原告改以占乾股2
    5％，並負責系爭建案銷售，是依兩造間上開合夥關係，被告
    負有交付系爭建案相關帳冊予原告查驗之義務，並提出系爭
    合夥契約書影本為證。而被告雖不爭執兩造曾簽訂系爭合夥
    契約書，然辯稱兩造間合夥關係於系爭建案開始前即經合意
    終止，並否認兩造有變更系爭合夥契約出資方式之合意。經
    查：
  ㈡原告前揭主張固舉證人殷家瑜之證述為據，而證人殷家瑜雖
    到庭證稱：我曾因受到兄長殷家康的請託，到系爭建案現場
    幫忙支援系爭建案的銷售，大約是107年3、4月開始做到108
    年4月，工作範圍是現場銷售房屋、協助其他銷售人員等語
    ，惟其當庭亦證稱：我是從現場銷售資料、廣告文宣得知投
    資公司為兩造，至於兩造就系爭建案的投資比例、殷家康與
    被告公司法定代理人黃俊仁間針對合夥獲利等如何分配均不
    知情等語（詳參本院卷第121-124頁）。顯見證人殷家瑜僅
    係從系爭建案銷售資料及廣告文宣，推認兩造間就系爭建案
    應存在合夥關係，至於兩造間針對系爭建案如何投資、盈虧
    如何分配之細節，均不知情，故其上揭證詞，自難遽採。況
    證人殷家瑜為殷家康之胞妹，為原告法定代理人殷孝可之姑
    姑，且自陳於本件訴訟發生後始有聽聞殷家康談論原告有投
    資系爭建案等情（見本院卷第124頁），是證人殷家瑜既未
    親自見聞兩造間就系爭建案有何合夥之約定，亦不知悉兩造
    間之合作模式如何運作，則其上開證詞，尚難對原告作有利
    之認定。
  ㈢原告另主張其基於系爭合夥契約，負責指派人員從事系爭建
    案之廣告、銷售及現場業務，並提出銷售合約書暨房地產專
    任委託銷售契約書、請款單、系爭建案環保袋、文宣傳單等
    件為證（本院卷第155-209頁）。惟原告所提之上開資料，
    無論係委託銷售之受委託人，抑或是請款單上廠商名稱，均
    記載為一德公司，而非原告公司，且依證人即被告公司會計
    人員陳嬑嬅到庭具結證稱：被告曾在106年間與原告公司簽
    訂合夥契約，約定就系爭建案各自負擔2,500萬元之投資款
    ，因為當初原告公司沒有在約定期間即契約簽訂後1個月內
    匯款，雙方說好要終止，有到被告公司嘉義市地址碰面，原
    告有將合約書拿過來，並在當天將合約書原本交還給被告公
    司…系爭建案後來委託一德公司做房屋銷售事宜，一德公司
    的實際負責人是殷家康，被告並有與一德公司簽訂委託銷售
    契約，並依約支付一德公司委託銷售款項等語（本院卷第14
    2-144頁），顯見兩造於系爭合夥契約終止後，被告就系爭
    建案之廣告、銷售事宜，改委由殷家康擔任法定代理人之一
    德公司處理，並另支付委託銷售酬金，而非依系爭合夥契約
    繼續交由原告公司處理，縱使一德公司承攬系爭建案上開廣
    告、銷售事宜，然該代銷售契約亦僅存在於被告與一德公司
    間，而與原告無關。
  ㈣原告復未提出其他積極事證證明兩造間就系爭建案仍有合夥
    關係存在，或兩造有就系爭合夥契約為變更出資方式之合意
    ，則原告以兩造間存在合夥關係為由，請求被告交付合夥事
    業之資產負債表、綜合損益表、現金流量表、權益變動表，
    即屬無據。
四、綜上所述，原告就兩造間存在合夥關係未能舉證以實其說，
    則其本於合夥之法律關係，請求被告應將自106年11月29日
    迄今之「資產負債表」、「綜合損益表」、「現金流量表」
    、「權益變動表」，供其查驗，即無理由，應予駁回。
五、本件為判決基礎之事證已臻明確，兩造所提出其餘攻擊及防
    禦方法，核與判決結果不生影響，爰不一一論述，附此敘明
    。
六、按訴訟費用，由敗訴之當事人負擔；法院為終局判決時，應
    依職權為訴訟費用之裁判，民事訴訟法第78條、第87條第1
    項分別定有明文。經核本件訴訟費用為17,335元（即第一審
    裁判費），應由敗訴之原告負擔，爰確定如主文第2項所示
    。
七、結論：本件原告之訴為無理由。爰依民事訴訟法第78條，判
    決如主文。
中　　華　　民　　國　　111 　年　　12　　月　　19　　日
                  民事第四庭    法  官　曾仁勇  
以上正本證明與原本無異。
如不服本判決，應於送達後20日內，向本院提出上訴狀並表明上
訴理由，如於本判決宣示後送達前提起上訴者，應於判決送達後
20日內補提上訴理由書（須附繕本）。
如委任律師提起上訴者，應一併繳納上訴審裁判費。
中　　華　　民　　國　　111 　年　　12　　月　　19　　日
                                書記官　顏珊姍